【裁判字號】    92,簡,186
【裁判日期】    920801
【裁判案由】    綜合所得稅
【裁判全文】
臺北高等行政法院判決                            九十二年度簡字第一八六號
  原      告  甲○○
  被      告  財政部台北市國稅局
  代  表  人  張盛和（局長）
  訴訟代理人  乙○○
右當事人間因綜合所得稅事件，原告不服財政部中華民國九十二年一月二十三日台財
訴字第○九一○○六五六一九號訴願決定（案號：第00000000號），提起行
政訴訟。本院判決如左：
    主  文
原告之訴駁回。
訴訟費用由原告負擔。
    事  實
緣原告民國（下同）八十八年度綜合所得稅結算申報，經被告依據查得資料，核定原
告短漏報其本人、配偶與扶養親屬營利、薪資等所得計新台幣（下同）三九六、一六
二元，併課其當年度綜合所得稅，並依所得稅法第一百十條第一項規定，就其所漏稅
額二二、四一八元，處以○‧二倍之罰鍰四、四○○元（計至百元止）。原告不服，
主張因其同仁轉達乙份以江金順為受文者之總統府公共事務室通知函，致將薪資所得
視為執行業務所得申報（依標準費用率扣除必要費用後，就所得淨額申報），並無短
報情事，請予免罰等語，申請復查，經被告於九十一年九月二十日以財北國稅法字第
○九一○二三三二四○號復查決定書駁回申請，原告猶表不服，提起訴願，亦遭決定
駁回，遂就有關薪資申報執行業務所得扣除必要費用被處罰鍰部分向本院提起行政訴
訟。茲摘敘兩造主張之理由意旨如次：
一原告主張之理由略謂：(一)原告於辦理八十八年度綜合所得稅結算申報時，因同仁轉
  達總統府公共事務函乙紙，致因所得錯列造成錯誤申報案，該份錯報之扣繳憑單（
  並隨附於八十八年度申報書）於被告皆有明確電腦資料存檔，原告不致愚昧以為有
  短報或逃漏之可能；亦非其他營利所得隱匿短報被查獲之逃漏稅，誠屬認知錯誤造
  成錯誤申報而已（猶如計算錯誤造成錯誤申報稅額之狀況）。(二)原告於九十年底接
  獲被告八十八年度綜合所得稅核定稅款繳款書後，方知所得申報未獲准，且亦已於
  繳納期間繳款完畢在案。請撤銷訴願決定及原處分關於有關薪資申報執行業務所得
  扣除必要費用被處罰鍰部分等語。
二被告主張之理由略謂：(一)本件原告八十八年度綜合所得稅結算申報，自行申報其本
  人及其配偶張美慧取自南山人壽保險股份有限公司（下稱南山人壽公司）之薪資所
  得為執行業務所得一、一二三、二九○元【（1,122,442 ＋ 395,516）收入 -必要
  費用 26%= 1,123,290 （830,608 ＋ 292,682）】，案經被告依扣繳單位通報之各
  類所得扣繳暨免扣繳憑單，核定薪資所得為一、五一七、九五八元（1,122,442 ＋
   395,516=1,517,958），漏報薪資所得計三九四、六六八元（  1,517,958-1,123,
  290=394,668）；另漏報其本人及受扶養親屬營利及薪資所得計一、四九四元（ 1,
  055＋ 439=1,494），合計短漏報所得三九六、一六二元（394,668 ＋ 1,494=396,
  162），被告乃按所漏稅額二二、四一八元，處以○‧二倍罰鍰四、四○○元（22,
  418 ×0.2= 4,483，計至百元止）。(二)原告主張，因其同仁轉達乙份以江金順為受
  文者之總統府公共事務室通知函，致將薪資所得視為執行業務所得申報（依標準費
  用率扣除必要費用後，就所得淨額申報），並無短報情事，請予免罰等語。經查南
  山人壽公司開立之扣繳憑單確為薪資所得亦為原告所不爭，有扣繳憑單附卷可稽，
  又查原告其本人及其配偶既有是項所得，即應依所得稅法規定按扣繳憑單給付總額
  辦理申報，其逕列必要費用，縱非故意，仍難卸免其過失之責任，徵諸相關規定，
  自仍應受罰，原處罰鍰四、四○○元，尚無不合。據上論述，本件原處分及所為復
  查、訴願決定均無違誤，請駁回原告之訴等語。
      理  由
一按「納稅義務人應於每年二月二十日至三月底止，填具結算申報書，向該管稽徵機
  關，申報其上一年度內構成綜合所得總額或營利事業收入總額之項目及數額，以及
  有關減免、扣除之事實，並應依其全年應納稅額減除暫繳稅額、尚未抵繳之扣繳稅
  額及可扣抵稅額，計算其應納之結算稅額，於申報前自行繳納。‧‧‧」、「納稅
  義務人已依本法規定辦理結算申報，但對依本法規定應申報課稅之所得額有漏報或
  短報情事者，處以所漏稅額兩倍以下之罰鍰。」為行為時所得稅法第七十一條第一
  項及第一百十條第一項所明定。又「短漏報所得屬已填報扣免繳憑單及緩課股票轉
  讓所得申報憑單之所得，且無第三項情形者，處所漏稅額○‧二倍。」、「‧‧‧
  扣繳單位填報所得類別如無必要成本及費用者，納稅義務人申報時雖揭露其收入，
  惟因列報必要成本及費用致短報所得者，均依法論罰。」為財政部八十三年二月八
  日台財稅第000000000號及九十一年十一月二十六日台財稅字第○九一○
  四五六二○三號函釋有案。又「人民違反法律上之義務而應受行政罰之行為，法律
  無特別規定時，雖不以出於故意為必要，仍須以過失為其責任條件。但應受行政罰
  之行為，僅須違反禁止規定或作為義務，而不以發生損害或危險為其要件者，推定
  為有過失，於行為人不能舉證證明自己無過失時，即應受處罰‧‧‧。」司法院釋
  字第二七五號解釋可資參照。
二查原告八十八年度在南山人壽公司有薪資所得一、一二二、四四二元，在美商美國
  環球產物保險公司台灣分公司有薪資一、六九二元，另其妻張美慧在南山人壽公司
  有薪資三九五、五一六元，原告於申報綜合所得時，將薪資視為執行業務所得，依
  標準費用率扣除百分之二十六之必要費用後予以申報，案經被告依上開各扣繳單位
  通報之各類所得扣繳暨免扣繳憑單，核定原告漏報薪資所得計三九四、六六八元，
  此有扣繳憑單及漏稅額計算表附原處分卷可稽，復為原告所不否認，應補徵稅款原
  告亦稱已繳納確定。原告起訴所爭執者為因其同仁轉達乙份以江金順為受文者之總
  統府公共事務室函，致將薪資視為執行業務所得申報，實無故意、過失，不應受罰
  等語。惟查上開總統府公共事務室函，係因江金順先生陳請將壽險業務員之「薪資
  所得」得以歸列為「執行業務所得」乙事，函轉財政部參處逕復，並無壽險業務員
  之薪資可依執行業務所得申報之意，且往年原告均將同上之所得按薪資申報，則其
  將八十八年度上開薪資改按執行業務所得，依標準費用率扣除必要費用後，就其淨
  額為申報，致短報薪資所得三九四、六六八元，縱非故意，亦難辭過失之責，自應
  受罰，原告所訴，洵不足採。綜上說明，本件原告就有關前述薪資申報為執行業務
  所得扣除必要費用致漏報薪資所得，被告按所漏稅額處○‧二倍罰鍰，揆諸首揭規
  定及說明，核無違誤，訴願決定，予以維持，亦無不合，原告起訴意旨，非有理由
  ，應予駁回。
三據上論結，本件原告之訴為無理由，依行政訴訟法第二百三十六條、第九十八條第
  三項前段，判決如主文。
中      華      民      國    九十二    年      八      月      一      日
                            臺 北 高 等 行 政 法 院  第 一 庭
                                                     法    官  黃本仁
右為正本係照原本作成。
本件以訴訟事件所涉及之法律見解具有原則性者為限，始得於本判決送達後二十日內
向本院提出上訴狀並表明上訴理由，如已於本判決宣示後送達前提起上訴者，應於判
決送達後二十日內補具上訴理由（均按他造人數附繕本），且經最高行政法院許可後
方得上訴。
中      華      民      國    九十二    年      八      月      四      日
                                                     書 記 官  姚國華


司法院資訊處製作；財團法人民間司法改革基金會備份。
